【裁判字號】    89,上更(二)緝,2
【裁判日期】    900530
【裁判案由】    毒品危害防制條例
【裁判全文】
臺灣高等法院刑事判決                          八十九年度上更(二)緝字第二號
    上  訴  人  丁  ○
    即  被  告
    指定辯護人  本院甲○辯護人
右列被告因煙毒案件，不服臺灣板橋地方法院八十七年度訴字第一六九九號，中華民
國八十八年一月廿七日第一審判決（起訴案號：臺灣板橋地方法院檢察署八十七年偵
字第八五三五號），提起上訴，經判決後，由最高法院第二次發回更審，本院判決如
左：
    主  文
原判決撤銷。
丁○持有第一級毒品，處有期徒刑壹年陸月，海洛因貳拾壹包合計淨重貳點伍陸公克
沒收銷燬。
    事  實
丁○於民國八十七年四月廿一日，持有第一級毒品海洛因廿一包（大包一包、中包及
小包各十包，驗餘合計淨重貳點伍陸公克），前往臺北縣板橋市○○路○段二一二巷
二弄一號，擬分贈友人陳世義（嗣後改名乙○○）施用。未及著手交付，即於同日中
午十二時左右，經臺北市政府警察局在上址房屋樓下當場逮捕，並扣押其隨身攜帶之
前述毒品廿一包，移送臺灣板橋地方法院檢察署檢察官偵查起訴。
    理  由
一前述犯罪事實，業經上訴人丁○坦白承認（本院卷第七九頁、第八十頁），與證人
  乙○○在本院供述經警授意向上訴人索用毒品情形（本院卷第六十頁）及證人丙○
  ○、戊○○所述查獲本案經過（本院卷第一二二頁、第一四四頁）互核相符，並有
  扣案毒品廿一包（驗餘合計淨重貳點伍陸公克）可為佐證。前述毒品成分，經法務
  部調查局鑑驗結果確係海洛因（見卷附00000000000號鑑定通知書）。
  事證明確，犯行已可認定。
二上訴人之行為，觸犯當時有效之肅清煙毒條例第十條第一項之罪。其從事本案犯罪
  行為之後，肅清煙毒條例已於八十七年五月廿日修正為毒品危害防制條例，並經公
  佈施行，依據現行法第十一條第一項規定，持有第一級毒品罪名之法定本刑為年
  以下有期徒刑，較舊法針對同類犯行所定有期徒刑貳年以上伍年以下之刑度為輕，
  應適用對被告有利之裁判時法律。原審誤認上訴人向乙○○販賣毒品，而指前述持
  有毒品之犯行為販賣行為所吸收，認事用法尚有未洽（詳如後述）。上訴人據此指
  摘原判決不當，非無理由，應由本院撤銷改判。審酌上訴人曾有詐欺、行賄、恐嚇
  、施用毒品、販賣運輸毒品等多次犯罪紀錄，素行欠佳，本案係於前犯販毒案件假
  釋期內違反保護管束規定更犯，量刑不宜從輕等一切情狀，認宜量處如主文所示之
  刑。查獲之第一級毒品海洛因廿一包（驗餘合計淨重貳點伍陸公克），已據上訴人
  在本院自白原擬持以分贈乙○○（同上本院卷第八十頁筆錄），應在本案宣告沒收
  銷燬。
三公訴意旨另以：上訴人自八十七年二月起，至同年四月廿一日止，基於概括犯意，
  連續多次在臺北縣板橋市向乙○○販賣第一級毒品海洛因，因而依據行為時有效之
  肅清煙毒條例第五條第一項訴請處斷。經查：
(一)公訴人指上訴人涉嫌販賣毒品，無非係以1.乙○○於警訊及偵查中所為購買毒品之
  自白、2.證人丙○○在偵查中供述查捕上訴人之證詞、3.法務部調查局之毒品鑑定
  結果為其證明方法，並以上訴人曾有多次煙毒前科，其居住於臺北市○○街，而攜
  帶多達廿一包毒品外出，顯非意在自行施用，認為上訴人所為自行施用之辯解為無
  可採。上訴人則堅詞否認販毒，辯稱；僅於八十七年四月廿一日查獲當日，接獲乙
  ○○電告毒癮發作痛苦、向其求助，因而攜帶自己持有之毒品擬往分贈，絕無販賣
  行為。
(二)犯罪嫌疑人所為不利於己之供述，須經調查其他必要之證據足認確與事實相符者，
  始得採為認定他人同涉犯罪事實之基礎（參照最高法院卅一年上字第二四二三號判
  例意旨）。亦即利用犯罪嫌疑人之自白作為他人犯罪之證據時，除非確無瑕疵可指
  ，並須調查其他補強證據，足認確與事實相符，否則不得專憑此項供述而為其他被
  告之斷罪基礎。證人乙○○經警查獲涉嫌施用毒品後，固曾於警訊及偵查中供稱多
  次向上訴人購買毒品，但為上訴人所堅決否認，卷查亦無任何確切之積極事證足可
  佐證乙○○此部分片面所供為真，根據上述說明，已不得專憑此項犯罪嫌疑人之自
  白而為不利於上訴人之判斷。況依本案查獲當時有效之肅清煙毒條例第十一條規定
  ，施用毒品供出煙毒來源因而破獲者，得減輕其刑；則證人乙○○是否供稱他人販
  毒，依據當時法律，於己身利害至有關連，所供向上訴人購買毒品之情節，若無其
  他確切之佐證，尤難遽信屬實。
(三)證人丙○○於偵查中，雖曾證稱要求乙○○聯繫毒品上手、因而查獲丁○等語，但
  對於姜、黃二人當時之聯繫內容則未見具體證明（偵卷第四十頁背面）。本院為期
  慎重，經再傳該證人與同時擔任查捕勤務之證人戊○○，亦未能證明乙○○與上訴
  人間確曾就交易價金、標的數量等販賣行為要件作何約定。上訴人堅稱乙○○僅向
  其表示毒癮發作求予救助，質之證人乙○○亦稱「我是跟他說：我人很難過，你能
  不能救我一次」，並稱當時未曾提及買賣字眼（本院卷第六十頁）。從而證人丙○
  ○雖曾依據乙○○提供索查獲丁○，但對於上訴人是否確有販賣毒品行為，則仍
  無從據其陳述而為必要之證明。
(四)上訴人雖經當場查獲持有扣案毒品，但持有違禁物品之原因，在一般社會生活中非
  必出於販賣之意思。而基於逐次逐量使用之目的，將自己毒品預為分裝者，在此類
  犯罪現象中亦非從所未有。茍無確切之事證，尚難僅因單純持有之事實而遽行臆測
  其意在販賣。上訴人在本院審理中，供稱平日在市場從商，不便將毒品藏置家中，
  因而將其放在機車上備用，適逢乙○○電話求助，因而隨身攜往板橋為警查獲（本
  院卷第七九頁），所供情由，尚無顯違事理之可言。公訴人因被告前此曾有多次煙
  毒前科，認其攜帶毒品多包外出顯係意圖販賣，核屬主觀臆測，亦不足以採為認定
  販毒事實之依據。
(五)犯罪事實應依證據認定之，無證據不得推定其犯罪事實。又認定犯罪事實所憑之證
  據，無論其為直接或間接證據，在訴訟上之證明均須達於通常一般之人不致有所懷
  疑而得確信其為真實之程度，始得據為有罪之認定，倘其證明尚未達到此一程度，
  而有合理之懷疑存在時，依據「罪證有疑，利歸被告」之無罪推定原則，即應儘先
  為有利被告之判斷（參照最高法院七十六年臺上字第四九八六號判例）。本案卷存
  積極證據既不足以認定上訴人丁○確有公訴人所指販毒事實，根據上述說明，應認
  此部分不能證明被告犯罪。但依據起訴書所載事實，對於前述查獲持有毒品之犯行
  ，既認其為所訴當次販毒行為所吸收，復認所訴其餘各次販毒行為與當次查獲犯行
  屬於連續犯之裁判上一罪，根據審判不可分原則，不另諭知無罪。
四依刑事訴訟法第三百六十九條第一項前段、第三百六十四條、第二百九十九條第一
  項前段，毒品危害防制條例第十一條第一項、第十八條，刑法第十一條前段、第二
  條第一項前段，判決如主文。
本案經檢察官何明楨到庭執行職務。
中    華    民    國      九十      年      五      月        卅        日
                             臺灣高等法院刑事第廿庭
                                 審判長法  官  葉  麗  霞
                                       法  官  余  來  炎
                                       法  官  林  勤  綱
右正本證明與原本無異。
被告不得上訴
檢察官得上訴
 書記官  鐘  麗  芳
中    華    民    國      九十      年      五      月        卅        日
附錄本案論罪科刑法條全文
毒品危害防制條例第十一條第一項：
持有第一級毒品者，處年以下有期徒刑、拘役或新臺幣伍萬元以下罰金。


司法院資訊處製作；財團法人民間司法改革基金會備份。
